【裁判字號】    97,上更(一),103
【裁判日期】    970307
【裁判案由】    毒品危害防制條例
【裁判全文】
臺灣高等法院刑事判決            97年度上更(一)字第103號
上  訴  人
即  被  告  乙○○原名黃武郎.
選任辯護人  陳鄭權律師
            何豐行律師
上列上訴人因毒品危害防制條例案件，不服台灣桃園地方法院九
十年度訴字第六九四號，中華民國九十一年七月十八日第一審判
決（起訴案號：台灣桃園地方法院檢察署九十年度偵緝字第二０
八號），提起上訴，經判決後，由最高法院第一次發回更審，本
院判決如下：
    主  文
原判決撤銷。
乙○○轉讓第二級毒品，累犯，處有期徒刑年。犯罪所得之財
物新台幣壹萬元沒收，如全部或一部不能沒收時，以其財產抵償
之。
    事  實
一、乙○○（原名黃武郎）曾於民國八十四年間，因違反麻醉藥
    品管理條例，經台灣桃園地方法院判處有期徒刑七月，並經
    本院駁回上訴確定，於八十六年四月十八日執行完畢，仍不
    知悔改，明知甲基安非他命係經政府公告列管之第二級毒品
    ，竟於八十九年七月十三日下午一時許，以電話與張壎鴻聯
    絡，告知其於桃園縣楊梅鎮埔心某處眷村有甲基安非他命現
    貨，張壎鴻如有需要，可帶新台幣（下同）一萬元北上等語
    ，張壎鴻遂於同日下午駕駛汽車搭載友人謝國中前往上揭眷
    村，張壎鴻於同日下午四時許，獨自下車進入該眷村門牌號
    碼不詳之房屋內，以一萬元之代價由乙○○轉讓給予安非他
    命一大包（淨重二十五點六公克，包裝重０點七三公克）及
    一小包（淨重０點六二公克，包裝重０點三六公克）。嗣張
    壎鴻、謝國中返至苗栗縣竹南鎮後，於同日晚上八時許為警
    查獲，自張壎鴻身上之口袋內，查出上揭一大包甲基安非他
    命，又於翌（十四）日送台灣苗栗看守所執行觀察勒戒時，
    再於張壎鴻身上搜出上揭另一小包甲基安非他命。張壎鴻因
    此供出來源，而查悉上情。
二、案經台灣苗栗地方法院檢察署檢察官自動檢舉後，移轉台灣
    桃園地方法院檢察署檢察官偵查起訴。
    理  由
甲、 程序方面：
一、關係人張壎鴻之警詢筆錄證據能力：
  (一)張壎鴻在本案歷審中，固謂伊在警詢時，曾遭刑求，並在其
    自己所犯轉讓毒品給友人謝國中之案件中，因否認犯罪，而
    稱：「警察有對我作筆錄，但我拒簽」（見張壎鴻自己所犯
    毒品案件之台灣苗栗地方法院八十九年訴字第三五一號案影
    印卷，下稱苗栗地院卷，第七頁），然本院傳喚該承辦警官
    甲○○到庭證稱：根本無刑求之事，筆錄悉依張壎鴻所言而
    為記錄等語（見本院更一卷九十七年二月二十六日審判筆錄
    ），稽諸張壎鴻之警詢筆錄，係先於八十九年七月十三日下
    午二十一時拒絕夜間詢問，再於翌（十四）日上午六時進行
    警詢程序，張壎鴻並於該二筆錄上簽名，且捺指印，有該二
    筆錄在案可稽（見毒偵卷第三、四、七頁），足見所言「拒
    簽」云者，已與事實不符，復衡諸其既得拒絕夜間詢問，可
    見警方尊重其意願，並依法行事，再參諸張壎鴻自該警詢伊
    始，迄其自己之毒品案件在本院台中分院（下稱台中高分院
    ）九十年六月二十六日審理中，其間歷時將近一年，中經檢
    察官偵查及苗栗地院審理（尚不包含無證據能力之觀察、勒
    戒入所談話〈見毒偵卷第二十四頁〉筆錄），均為相同意旨
    之陳述，顯見刑求之說，無非事後翻異、迴護被告即上訴人
    乙○○之語，要無可採。從而，張壎鴻在警詢時之陳述，縱
    與其在本案歷審所供不符，本院衡諸其當時經警搜獲大量毒
    品，尚且帶同警員埋伏辦案，筆錄製作時，除所長甲○○及
    值班警員之外，別無其他警員在場，故由甲○○親自處理，
    已經甲○○供證綦詳（見原審卷第九十五頁；本院更一審審
    判筆錄），是其外在環境及附隨條件，皆無不當情形，該警
    詢筆錄實較其在本案歷審所供，具有較為可信之特別情況，
    且為證明被告犯罪事實存否所必要，爰認為具有證據能力。
  (二)至證人張壎鴻之警訊筆錄錄音帶，因承辦警員未將之隨案移
    送，致現已無從尋得，已經甲○○陳明（見原審卷第九十四
    、一八三頁），而其偵訊錄音帶，則因其案已確定，致銷燬
    不存在（見原審卷第一八０頁），併此指明。
二、謝國中之警詢證據能力：
    被告對於證人謝國中在警詢時之審判外陳述，已經歷審中當
    庭提示，被告之辯護人且閱卷得悉，均未於本院最後言詞辯
    論終結前聲明異議，本院衡酌其當時僅與張壎鴻同行，對於
    張壎鴻如何取得系爭甲基安非他命並不詳知，該警詢筆錄並
    如是記載，承辦警員魯竟成及警官甲○○且一致供證無刑求
    之情（見苗栗地院卷第九十八、八十三頁），自應認為適宜
    ，而肯定其證據能力。
乙、實體方面
一、訊據被告僅承認伊原名為黃武郎，並因執行毒品戒治而認識
    張壎鴻，但矢口否認犯罪，辯稱：當天係張壎鴻忽然打電話
    給伊要面談聊天，乃約在上揭眷村見面，伊請友人陳登嵩前
    往附近加油站帶路，後來雙方見面，沒講幾句話，伊外出購
    買飲料，返回不久，張壎鴻即離開，可能係在伊離開買飲料
    之中間，張壎鴻向陳登嵩購買安非他命，絕非得自伊手云云
    。惟查：
  (一)張壎鴻因持有系爭粉末，經警查獲，已經張壎鴻與其一直同
    行之友人謝國中（以上分見毒偵卷第五、十頁）及查獲之警
    官甲○○、警員葉兆金（見原審卷第九十三至九十六頁）一
    致供明在卷，扣案之二包白色粉末經送法務部調查局鑑定結
    果，均係甲基安非他命（其中一包淨重二十五點六公克，包
    裝重０點七三公克，另一包淨重０點六二公克，包裝重０點
    三六公克），有該局八十九年十一月七日（八九）陸(一)字第
    八九０七九二二七號、八十九年八月二十九日（八九）陸(一)
    字第八九一七二五四四號檢驗通知書分別附卷可稽（分見苗
    栗地院卷第十一、十七頁）。
  (二)該甲基安非他命係張壎鴻在謝國中之陪同下，開車至楊梅取
    得者，亦經張壎鴻、謝國中供明在卷（分見毒偵卷第五、十
    頁），被告亦不否認當時確有在上揭楊梅之某眷村內與張壎
    鴻會面之情，足見張、謝二人此部分所言無誤。
  (三)張壎鴻在警詢時直言：「（甲基）安非他命都是向綽號『武
    郎』之男子購買的（所稱購買一節，詳見後述），在楊梅鎮
    埔心眷村內，以新台幣一萬元購得」（見毒偵卷第五頁背面
    ）；在檢察官偵查中，仍先後二次為相同意旨之供述（同上
    卷第十七、三十一頁）；於苗栗地院及台中高分院審理中，
    再堅稱確係向被告取得各等語（苗栗地院卷第六頁，台中高
    分院卷第二十九頁），張壎鴻並因此邀供出毒品來源減輕其
    刑寬典之適用，有本院台中高分院九十年度上訴字第一０六
    三號刑事判決存卷可稽（見原審卷第一三二頁）。
  (四)參以張壎鴻在偵查中詳言：「他（按指被告）向我聯絡，我
    就帶一萬元北上，‥‥我已很久沒有買了，所以這次買來長
    期吸食」（見偵卷第十七、十八頁）；在其自身之毒品案件
    審理中，並謂：「乙○○打電話給我，說有毒品（按指甲基
    安非他命），我才去買的」（苗栗地院卷第七頁）；復在本
    案歷審中，供證：「我進去（被告所在處）約二十分鐘」（
    原審卷第四十八頁、本院上訴卷第一一七頁）；被告亦坦認
    確實僅約二十分至半小時而已（見原審卷第三十五頁，本院
    上訴卷第二０七頁）；謝國中且指稱：張壎鴻（獨自）「進
    去」（見毒偵卷第十頁）各等語，可見張壎鴻行事隱密，不
    欲他人知悉內情，且如純屬朋友聚會，殊無大費周章駕車北
    上，竟僅晤面二、三十分鐘，更將隨行友人遺置屋外車上之
    理，況被告尚稱其間伊外出購置飲料，尤與常情事理不合（
    此部分再詳見後述）。則以張壎鴻備款駕車北上，且僅有短
    短二、三十分鐘聚談之情觀之，自係專為甲基安非他命之交
    易而為，足可認定。張壎鴻若非係因被告之電話通知而前往
    ，則如何知道要事先備款？被告辯稱係張壎鴻來電而晤面，
    當非實情。
  (五)又被告辯稱係陳登嵩趁被告外出購買飲料之空檔時，販賣安
    非他命給張壎鴻一節，非但為陳登嵩到庭堅決否認（見本院
    上訴卷第二０二頁），且衡諸張壎鴻既係由被告委請陳登嵩
    至附近加油站帶路至被告當時所在之上揭眷村，為被告及張
    壎鴻所一致陳明（見原審卷第四十六頁、本院上訴卷第一一
    七、一一八、二０六頁），但參諸被告既能囑請陳登嵩外出
    帶路，有如前述，卻不再囑其外出購買飲料，而任憑人生地
    不熟之張壎鴻獨自面對陳登嵩，實不符人情之常；再衡諸甲
    基安非他命不得非法販賣、轉讓，已經政府懸為厲禁，交易
    之雙方，若無相當信任關係，當不敢犯禁，以免自陷險境、
    遭警破獲，顯見所謂趁被告外出之空檔完成交易云者，殊無
    可信。交易之雙方，實係被告與張壎鴻，不容狡展。
  (六)然則甲基安非他命因屬公告列管之物，取得不易，價值不貲
    ，本件交易之數量不少，代價僅為一萬元，業見前述，既查
    無積極確證足證被告有牟得利益之情形，爰依罪證有疑，利
    歸被告之原則，認定係非營利行為之轉讓作為。
  (七)至於張壎鴻雖於本案偵查中，經囑託台灣台中地方法院檢察
    署訊問時改口稱：是乙○○那邊的人打電話聯絡伊去拿毒品
    ，當天係前往楊梅埔心眷村，有四、五人，其中一人將安非
    他命交付與伊，伊並不清楚那人與乙○○之關係云云（見偵
    緝卷第二十七頁背面）；於原審復翻稱：警詢時要伊指認交
    易之對方是誰，伊僅說是武郎的朋友，當天被告是否在場，
    伊沒有看到，伊去一下就走了（見原審卷第四十六頁）；在
    本院前審再辯稱：「當天我打電話給黃武郎，‥‥有一個人
    就在楊梅埔心加油站的眷村載我，我就和黃武郎見面，聊了
    幾分鐘以後，黃武郎出去買飲料，我就看到桌子上有安非他
    命，‥‥當時還有四、五個人，我都不認識，我問他們說有
    沒有東西可以賣，其中一個人說有，然後就拿了一包，我就
    拿一萬元給他」（見本院上訴卷第一一七頁）；及證人鄧安
    敦所證稱：伊當天有與被告同至上開楊梅鎮埔心眷村處吸用
    安非他命，並目擊張壎鴻與陳登嵩交易安非他命（見本院上
    訴卷第四頁）各云云，然張壎鴻此部分所云，要與前述各情
    不符；鄧安敦所供關於是否認識該場所主人「小陳」一節，
    稱：「（和被告）一起去小陳家及安非他命，吸過二、三次
    ，‥‥我那天是第三次去」（見本院上訴卷第四十八頁），
    核與隔離訊問之被告所言：「鄧安敦他原來不認識小陳，只
    有我認識他而已」（同上卷第四十七頁）不合，足見咸屬迴
    護被告卻又露餡之詞，皆不能憑為有利於被告認定之依據，
    附此說明。
  (八)綜合上揭直接、間接證據，並本於合理推斷，應認被告犯罪
    事證已臻明確，所辯各節，無非畏罪推諉飾卸之語，不足採
    信，其犯行可以認定。
二、按甲基安非他命既屬政府依毒品危害防制條例公告列管之第
    二級毒品，亦係依藥事法公告列管禁止製造、調劑、輸出、
    輸入、販賣、轉讓之毒害藥品，為禁藥之一種，其非法轉讓
    者，二法皆設有刑事處罰規定，屬法律競合。被告行為後，
    上揭二法均有修正，其中毒品危害防制條例第八條於九十二
    年七月九日增列第六項，就轉讓毒品達一定數量者，加重其
    刑至二分之一之規定。（按轉讓甲基安非他命之標準為淨重
    二十公克以上）；藥事法第八十三條於九十三年四月二十一
    日修正，提高其法定刑，依從舊從輕及重法優於輕法之法律
    適用原則，應適用行為時毒品危害防制條例第八條第二項規
    定。核被告所為，應成立上揭轉讓第二級毒品罪。公訴人係
    認犯同法第四條第二項之販賣第二級毒品罪，尚非允洽，其
    起訴法條應予變更。又查被告前有如事實欄所示之論罪科刑
    執行紀錄，有本院被告全國前案紀錄表附卷可徵，其於受有
    期徒刑執行完畢後，五年內再故意犯有期徒刑以上之本罪，
    應依累犯之規定加重其刑。
三、原審予以論科，固非無見。惟原判決係以販賣第二級毒品罪
    論擬，已非允洽；又未以累犯論處，尚有疏漏。被告否認犯
    罪，提起上訴，雖無理由，但原判決既有可議，仍應由本院
    將之撤銷改判。爰審酌被告除自己已染有施用毒品之習慣之
    外，竟轉讓甲基安非他命供人施用，妨害國民健康、對社會
    危害非輕，並參酌其犯罪之動機、目的、手段、品性、生活
    狀況、智識程度、轉讓之數量委實不少、犯罪後飾詞狡展之
    態度及其他一切情狀，量處如主文所示之刑，以示懲儆。又
    被告轉讓甲基安非他命所得一萬元，應依毒品危害防制條例
    第十九條第一項規定，予以宣告沒收；該犯罪所得如全部或
    一部不能沒收時，以其財產抵償之。至於前開被告轉讓張壎
    鴻之毒品，業經諭知沒收銷燬確定，並已執行完畢，有檢察
    官扣押物品處分命令一紙附卷可稽，自無再為宣告沒收銷燬
    之必要，附此敘明。
據上論斷，應依刑事訴訟法第三百六十九條第一項前段、第三百
六十四條、第二百九十九條第一項前段、第三百條，毒品危害防
制條例第八條第二項、第十九條第一項，刑法第十一條前段、第
四十七條，判決如主文。
中    華    民    國    97    年    3     月    7     日
                  刑事第十九庭審判長法  官  尤豐彥
                                    法  官  魏新國
                                    法  官  洪昌宏
以上正本證明與原本無異。
如不服本判決，應於收受送達後十日內向本院提出上訴書狀，其
未敘述上訴之理由者並得於提起上訴後十日內向本院補提理由書
（均須按他造當事人之人數附繕本）。
                                    書記官  王韻雅
中    華    民    國    97    年    3     月    7     日
附錄：本案論罪科刑法條全文
毒品危害防制條例第8條
轉讓第一級毒品者，處一年以上七年以下有期徒刑，得併科新臺幣
一百萬元以下罰金。
轉讓第二級毒品者，處六月以上五年以下有期徒刑，得併科新臺幣
七十萬元以下罰金。
轉讓第三級毒品者，處三年以下有期徒刑，得併科新臺幣三十萬元
以下罰金。
轉讓第四級毒品者，處一年以下有期徒刑，得併科新臺幣十萬元以
下罰金。
前四項之未遂犯罰之。
轉讓毒品達一定數量者，加重其刑至二分之一，其標準由行政院定
之。


司法院資訊處製作；財團法人民間司法改革基金會備份。
